臺灣新竹地方法院刑事判決　　　　　　99年度交簡上字第27號
公　訴　人　臺灣新竹地方法院檢察署檢察官
上　訴　人
即　被　告　袁華志
上列被告因過失傷害案件，不服本院新竹簡易庭民國99年5月3日
99年度審竹交簡字第205 號簡易判決（聲請簡易判決處刑案號：
98度偵字第8797號），提起上訴，本院管轄之第二審合議庭判決
如下：
    主  文
上訴駁回。
    犯罪事實
一、袁華志於民國98年7 月26日下午1 時許，未領取有普通重型
    機車駕駛執照，而騎乘車牌號碼KW6-027 號重型機車，沿新
    竹市○○路○ 段由北往南方向行駛，嗣於同日下午1 時35分
    許，行經新竹市○○路○ 段與南外街交岔路口時，本應注意
    車輛左轉彎時，應距交岔路口30公尺前顯示方向燈或手勢，
    換入內側車道或左轉彎車道，行至交岔路口中心處左轉，且
    應注意轉彎車應暫停讓直行車先行，而依當時天候晴、日間
    有自然光線、道路無缺陷及障礙物、視距良好等情形觀之，
    客觀上並無不能注意之情事，袁華志竟疏未注意及此，未顯
    示方向燈或以手勢示意，亦未暫停讓直行車先行，即貿然左
    轉彎欲駛入新竹市○○街，適徐鴻志騎乘車牌號碼OBC-469
    號重型機車沿中華路2 段由北往南直行方向亦行經上開交岔
    路口，徐鴻志因避煞不及而自後撞上，並因而受有右膝及小
    腿擦傷、右手及臀部挫傷之傷害。袁華志於肇事後，警方人
    員到場處理尚不知肇事者前，當場向警員承認自己肇事而自
    願接受裁判。
二、案經徐鴻志訴由新竹市警察局第三分局報告臺灣新竹地方法
    院檢察署檢察官偵查後聲請簡易判決處刑。
    理  由
壹、程序方面
一、本件被告袁華志之供述，被告並未主張係以不正方法取得自
    白或筆錄記載與實際所述不符合之情形而無證據能力，足認
    被告警詢、偵查中之自白，屬出於自由意識之陳述，無何任
    意性之瑕疵可指，應具有證據能力。
二、按被告以外之人於審判外之言詞或書面陳述，除法律有規定
    者外，不得作為證據。被告以外之人於審判外之陳述，雖不
    符刑事訴訟法第159 條之1 至第159 條之4 之規定，而經當
    事人於審判程序同意作為證據，法院審酌該言詞陳述或書面
    陳述作成時之情況，認為適當者，亦得為證據；當事人、代
    理人或辯護人於法院調查證據時，知有第159 條第1 項不得
    為證據之情形，而未於言詞辯論終結前聲明異議者，視為有
    前項之同意，刑事訴訟法第159 條第1 項、第159 條之5 分
    別定有明文。經查本件被告以外之供述證據及卷內以其記載
    為內容之文書證據，雖屬被告以外之人於審判外之言詞陳述
    ，惟被告未於本院言詞辯論終結前就相關證據無證據能力，
    聲明異議，依上開規定，即視為同意於審判程序作為證據，
    復經本院審酌陳述作成時之情況，認為適當，而得作為本件
    之證據。
三、本件其餘非供述證據被告並未於本院言詞辯論終結前表示無
    證據能力，復查其取得過程亦無何明顯瑕疵，而認均具證據
    能力。
貳、實體部分
一、認定犯罪構成要件事實所憑之證據及理由：
    訊據被告袁華志對於上開事實於偵查中、本院行準備程序及
    審理時均坦承不諱，核與證人即告訴人徐鴻志於警詢之指訴
    及偵訊中之證述相符（見偵卷第7 至8 頁，第40頁），並有
    新竹市○○○道路交通事故現場圖、新竹市○○○道路交通
    事故談話紀錄表、新竹市○○○道路交通事故肇事人自首情
    形紀錄表及舉發違反道路交通管理事件通知單、道路交通事
    故調查報告表(一)及(二)各1 份暨現場照片8 張附卷可稽（見偵
    卷第6 、15、16、17頁、第25至31頁）。
    按汽車行駛至交岔路口左轉彎時，應距交岔路口30公尺前顯
    示方向燈或手勢，換入內側車道或左轉車道，行駛至交岔路
    口，轉彎車應讓直行車先行，道路交通安全規則第102 條第
    5 款及第7 款分別定有明文，則被告騎乘機車左轉彎自應注
    意遵守上開規定；又本案車禍發生時之天候為晴天、日間自
    然光線，且柏油路面乾燥、無缺陷，亦無障礙物，並無不能
    注意之情事，有前開道路交通事故調查報告表(一)在卷可憑。
    詎被告於上開時間騎乘車牌號碼KW 6-027號重型機車行經前
    揭路段時，應注意其左轉彎時應先顯示方向燈或手勢，其能
    注意上開規定且無不能注意之情事，竟疏未注意而貿然左轉
    而肇致本件車禍，足見其就本件車禍之發生確有過失。而證
    人即告訴人因本件車禍受有右膝及小腿擦傷、右手及臀部挫
    傷害等情，亦有新竹國泰綜合醫院診斷證明書1 份在卷可憑
    （見偵卷第11頁），因被告上開過失行為致本件車禍發生使
    證人即告訴人受有前揭傷害，足認被告前揭過失行為與告訴
    人所受傷害間確有相當因果關係存在。綜上所述，被告前揭
    自白核與事實相符而堪採信，本案事證明確，其上開過失傷
    害之犯行堪予認定，應予依法論科。
二、論罪科刑
    核被告袁華志所為，係犯刑法第284 條第1 項前段之過失傷
    害罪。又被告於肇事時尚未依道路交通法規之規定合法考領
    取得普通重型機車駕駛執照，此有證號查詢機車駕駛人列印
    資料1 紙附卷可考（見偵卷第32頁），是其無照駕駛致人受
    傷，就其所犯過失傷害部分，應依道路交通管理處罰條例第
    86條第1 項之規定，加重其刑。被告於肇事後在未有職司偵
    查權之公務員發覺前，在肇事現場向前來處理之警員表示為
    本件車禍肇事人並願意接受刑事訴追程序等情，有前開新竹
    市○○○道路交通事故談話紀錄表及道路交通事故肇事人自
    首情形紀錄表各1 份在卷可稽，合於自首要件，爰依刑法第
    62條前段之規定減輕其刑。而被告同時有加重及減輕事由，
    依法先加後減之。
三、本件上訴無理由，理由如下：
(一)、上訴人即被告之上訴意旨略以：伊亦係被告訴人撞到，原審
    量刑過重等語。
(二)、按量刑之輕重，係事實審法院得依職權自由裁量之事項，茍
    已斟酌刑法第57條各款所列情狀而未逾越法定刑度，則不得
    遽指為違法；又刑罰之量定屬法院自由裁量之職權行使，但
    仍應審酌刑法第57條所列各款事由及一切情狀，為酌量輕重
    之標準，並非漫無限制，在同一犯罪事實與情節，如別無其
    他加重或減輕之原因，下級法院量定之刑，亦無過重或失輕
    之不當情形，則上級法院對於下級法院之職權行使，原則上
    應予尊重，最高法院72年度臺上字第6696號判例、85年度臺
    上字第2446號判決意旨參照。
(三)、本件被告涉犯刑法第284 條第1 項前段之過失傷害罪，原審
    以被告上開犯行明確，依刑事訴訟法第449 條第1 項前段、
    第454 條第2 項、刑法第284 條第1 項前段、第62條前段、
    第41 條 第1 項、刑法施行法第1 條之1 第1 項、第2 項前
    段，道路交通管理處罰條例第86條第1 項，量處拘役59日，
    並諭知易科罰金之折算標準，核其認事用法均無不合，量刑
    亦屬適當，難謂有濫用裁量權之違法或不當，自不構成撤銷
    之事由。原判決認事用法並無違誤，所量刑度亦稱妥適，被
    告上訴對原審判決認定之犯罪事實表示認罪，於提起第二審
    上訴期間亦未與被害人達成和解或賠償被害人之損害，徒以
    原審量刑過重為由提起上訴，其上訴核無理由，應予駁回。
據上論斷，應依刑事訴訟法第455 條之1 第1 項、第3 項、第36
8 條，判決如主文。
本案經檢察官黃慧倫到庭執行職務。
中    華    民    國   100    年    4     月    29    日
                  刑事第一庭    審判長法  官   陳健順
                                      法  官   朱美璘
                                      法  官   林哲瑜
以上正本證明與原本無異。
不得上訴。
中    華    民    國   100    年    4     月    29    日
                                      書記官    鍾佩芳
本案論罪科刑法條：
刑法第284條第1項
因過失傷害人者，處六月以下有期徒刑、拘役或五百元以下罰金
，致重傷者，處一年以下有期徒刑、拘役或五百元以下罰金。